臺灣新北地方法院刑事判決
111年度審訴字第73號
公  訴  人  臺灣新北地方檢察署檢察官
被      告  王振懿


選任辯護人  王教臻律師
上列被告因違反廢棄物清理法案件，經檢察官提起公訴（110年
度偵字第42787號），被告於準備程序中對被訴事實為有罪陳述
，本院合議庭裁定由受命法官獨任行簡式審判程序，並判決如下
：
　　主　文
王振懿犯廢棄物清理法第四十六條第四款前段之非法清除廢棄物
罪，處有期徒刑陸月，如易科罰金，以新臺幣壹仟元折算壹日。
緩刑貳年，緩刑期間付保護管束，並應接受貳拾小時之法治教育
課程，及應向公庫支付新臺幣參萬元。
　　事　實
一、王振懿明知從事廢棄物清除業務者，應依廢棄物清理法第41
    條第1項之規定，向直轄市、縣（市）主管機關或中央主管
    機關委託之機關申請核發公民營廢棄物清除處理機構許可文
    件後，始得受託清除廢棄物業務，而其並未依上開規定領有
    廢棄物清除許可文件，竟仍基於未領有廢棄物清除許可文件
    而從事廢棄物清除之犯意，於民國110年9月13日4時9分許，
    駕駛車號000-0000號自用小貨車，將其原置於新北市○○區○○
    路00巷0號6樓之11住處之腐敗生雞肉及生活垃圾之一般事業
    廢棄物3桶，載運至新北市泰山區大科一路301巷口棄置，以
    此方式非法清除廢棄物。嗣新北市政府環境保護局稽查人員
    獲報後，於110年9月13日11時35分許前往上開現場稽查，並
    調閱相關監視器錄影畫面後，始循線查悉上情。
二、案經新北市政府警察局林口分局報告臺灣新北地方檢察署檢
    察官偵查起訴。
　　理　由
一、按除被告所犯為死刑、無期徒刑、最輕本刑為3年以上有期
    徒刑之罪或高等法院管轄第一審案件者外，於第一次審判期
    日前之準備程序進行中，被告先就被訴事實為有罪之陳述時
    ，審判長得告知被告簡式審判程序之旨，並聽取當事人、代
    理人、辯護人及輔佐人之意見後，裁定進行簡式審判程序，
    刑事訴訟法第273條之1第1項定有明文。經核本件被告所犯
    係死刑、無期徒刑、最輕本刑為3年以上有期徒刑以外之罪
    ，其於準備程序中就被訴之事實為有罪陳述，經法官告知簡
    式審判程序之旨，並聽取公訴人、被告及辯護人之意見後，
    本院合議庭依刑事訴訟法第273條之1第1項規定，裁定由受
    命法官獨任進行簡式審判程序，合先敘明。
二、上揭犯罪事實，業據被告王振懿於警詢、偵查及本院審理時
    均坦承不諱，核與證人即新北市政府環境保護局稽查員林雨
    澤於警詢時證述之情節相符，復有車號000-0000號之車輛詳
    細資料報表、新北市政府環境保護局稽查紀錄、新北市政府
    環境保護局110年12月3日新北環稽字第1102296246號函各1
    份、現場採證照片10張、監視器錄影畫面翻拍照片15張、監
    視器錄影光碟1片（見偵卷第8頁、第9頁、第15頁至第21頁
    、第29頁及證物袋）附卷可資佐證，足認被告前開自白與事
    實相符，應可採信。本件事證明確，其犯行堪以認定，應依
    法論科。
三、論罪科刑：
　㈠按廢棄物清理法第41條第1項前段既規定，從事廢棄物清除、
    處理業務者，應向直轄市、縣（市）主管機關或中央主管機
    關委託之機關申請核發公民營廢棄物清除、處理機構許可文
    件後，始得受託清除、處理廢棄物業務，則同法第46條第4
    款所謂未依第41條第1項規定領有廢棄物清除、處理許可文
    件，從事廢棄物貯存、清除、處理者，自不限於公民營廢棄
    物清除處理機構，凡未領有許可證或核備文件而從事廢棄物
    貯存、清除、處理者，即足當之（最高法院92年度台上字第
    1213號判決同此意旨）。再者，廢棄物清理法第46條第4款
    規定：「未依第41條第1項規定領有廢棄物清除、處理許可
    文件，從事廢棄物貯存、清除、處理，或未依廢棄物清除、
    處理許可文件內容貯存、清除、處理廢棄物」為構成要件。
    而所謂「貯存」則係指事業廢棄物於清除、處理前，放置於
    特定地點或貯存容器、設施內之行為；所謂「清除」，係指
    ：「事業廢棄物之收集、運輸行為」；所謂「處理」，係指
    下列行為：「㈠中間處理：指事業廢棄物在最終處置前，以
    物理、化學、生物、熱處理或其他處理方法，改變其物理、
    化學、生物特性或成分，達成分離、減積、去毒、固化或安
    定之行為。㈡最終處置：指衛生掩埋、封閉掩埋、安定掩埋
    或海洋棄置事業廢棄物之行為。㈢再利用：指事業機構產生
    之事業廢棄物自行販賣、轉讓或委託做為原料、材料、燃料
    、填土或其他經中央主管機關及目的事業主管機關認定之用
    途行為，並應符合本標準規定者」，事業廢棄物貯存清除處
    理方法及設施標準第2條第1款、第2款、第3款分別定有明文
    。本件被告未向主管機關申請許可文件，而將一般事業廢棄
    物載運至上址處所棄置之行為，應屬廢棄物清理法第46條第
    4款所稱之「清除」行為。是核被告所為，係犯廢棄物清理
    法第46條第4款前段之非法清除廢棄物罪。
　㈡按若有情輕法重之情形者，裁判時本有刑法第59條酌量減輕
    其刑規定之適用（司法院大法官釋字第263號解釋意旨可資
    參照），從而其「情輕法重」者，縱非客觀上足以引起一般
    同情，惟經參酌該號解釋並考量其犯罪情狀及結果，適用刑
    法第59條之規定酌減其刑，應無悖於社會防衛之刑法機能（
    最高法院81年度台上字第865號判決意旨可資參照）。再者
    ，廢棄物清理法之立法意旨固係為有效清除、處理廢棄物，
    改善環境衛生，維護國民健康，然其立法背景係在我國經濟
    高度發展後，為能均衡生態保護之急迫需求，故特立本罪俾
    以重刑嚴罰有效嚇阻惡意破壞我國生態環境之行為。查本件
    被告未向主管機關申請許可文件，恣意清除廢棄物，乃因一
    時思慮不周，誤罹刑章，且其棄置之前開一般事業廢棄物，
    與具有毒性、危險性，且濃度或數量足以影響人體健康或污
    染環境之有害事業廢棄物相較，對環境污染之危害性尚非嚴
    重，又其本案棄置之廢棄物已於案發翌日委由合法業者 清
    理完畢，有收據影本1張在卷可參（見本院卷第55頁），核
    與一般違反本罪情節之惡性有別，衡情被告所犯廢棄物清理
    法第46條第4款後段之非法清除廢棄物罪之最輕本刑為有期
    徒刑1年，依被告犯罪之具體情狀觀之，確屬情輕法重，客
    觀上足以引起社會一般人之同情，縱宣告法定最低度之刑猶
    嫌過重，故被告本案犯罪情狀顯可憫恕，爰依刑法第59條之
    規定酌減其刑。
　㈢爰審酌被告未取得清除許可文件，欠缺清除一般事業廢棄物
    之專業能力，卻任意載運棄置廢棄物，漠視政府對環境保護
    之政策宣導，危害環境衛生及國民健康，所為應予非難，惟
    考量其犯後始終坦承犯行，且已將上開非法棄置之廢棄物清
    理完畢，兼衡其犯罪之動機、目的、手段、無前科之素行，
    及自陳高商畢業之智識程度、已婚、目前在搬家公司工作、
    需扶養2名未成年子女、經濟狀況勉持之生活情形（見本院
    卷第42頁）等一切情狀，量處如主文所示之刑，並諭知易科
    罰金之折算標準。
　㈣被告前未曾因故意犯罪受有期徒刑以上刑之宣告，有臺灣高
    等法院被告前案紀錄表在卷可參，其因一時失慮致罹刑典，
    犯後坦承犯行，且已將現場清理完畢，堪認確有悔意，信其
    經此偵審程序，應知所警惕而無再犯之虞，是本院認所宣告
    之刑以暫不執行為適當，爰依刑法第74條第1項第1款規定，
    併予宣告緩刑2年，以啟自新。另被告所為本案犯行，顯係
    因法治觀念不足所致，兼衡犯罪情節，為使其深切反省且能
    建立正確法治觀念，本院認除前開緩刑宣告外，另有課予被
    告一定負擔之必要，爰依刑法第74條第2項第4款之規定，併
    予宣告命被告應於執行檢察官指定之期間內向公庫支付新臺
    幣3萬元；另依同條項第8款之規定，命被告應接受20小時之
    法治教育，以冀導正其法律觀念，又因此屬刑法74條第2項
    第8款預防再犯所為必要命令之宣告，依刑法第93條第1項第
    2款規定，應一併諭知於緩刑期間付保護管束，俾能由觀護
    人予以適當督促，發揮附條件緩刑制度之立法美意及避免短
    期自由刑執行所肇致之弊端，以期符合本件緩刑之目的。
四、被告駕駛用以載運廢棄物之車號000-0000號自用小貨車，雖
    為被告所有供本案從事廢棄物清除所用之物，業據被告供述
    明確，並有車輛詳細資料報表、監視器錄影畫面翻拍照片可
    佐（見偵卷第8頁、第17頁反面至第21頁），原應依刑法第3
    8條第2項、第4項宣告沒收，並於全部或一部不能沒收或不
    宜執行沒收時，追徵其價額，然衡酌該自用小貨車僅為一般
    常用交通工具，客觀上非專供處理廢棄物之用，亦非違禁物
    ，且價值非低，衡諸被告之家庭經濟狀況等情，如予宣告沒
    收，顯有過苛之虞，爰依刑法第38條之2第2項之規定不予諭
    知沒收或追徵，附此敘明。
據上論斷，應依刑事訴訟法第273條之1第1項、第299條第1項前
段，判決如主文。
本案經檢察官陳建勳提起公訴，檢察官林亭妤到庭執行職務。
中　　華　　民　　國　 111　　年　　 3　　月　　18　　日
　　　　　　　　　刑事第二十三庭　法　官　藍海凝　
上列正本證明與原本無異。
如不服本判決，應於判決送達後20日內敘明上訴理由，向本院提
出上訴狀 (應附繕本) ，上訴於臺灣高等法院。其未敘述上訴理
由者，應於上訴期間屆滿後20日內向本院補提理由書「切勿逕送
上級法院」。
　　　　　　　　　　　　　　　　　書記官　羅婉嘉
中　　華　　民　　國　 111　　年　　 3　　月　　18　　日
附錄本案論罪科刑法條全文：
廢棄物清理法第46條
有下列情形之一者，處1年以上5年以下有期徒刑，得併科新臺幣
1千5百萬元以下罰金：
一、任意棄置有害事業廢棄物。
二、事業負責人或相關人員未依本法規定之方式貯存、清除、處
    理或再利用廢棄物，致污染環境。
三、未經主管機關許可，提供土地回填、堆置廢棄物。
四、未依第41條第1項規定領有廢棄物清除、處理許可文件，從
    事廢棄物貯存、清除、處理，或未依廢棄物清除、處理許可
    文件內容貯存、清除、處理廢棄物。
五、執行機關之人員委託未取得許可文件之業者，清除、處理一
    般廢棄物者；或明知受託人非法清除、處理而仍委託。
六、公民營廢棄物處理機構負責人或相關人員、或執行機關之人
    員未處理廢棄物，開具虛偽證明。